臺灣高雄地方法院民事判決　九十二年度訴字第一○五五號
　　原　　　告　　乙○○
　　訴訟代理人　　許再定律師
　　被　　　告　　麗諾美容事業有限公司
　　兼法定代理人　甲○○
　　訴訟代理人　　黃宏綱律師
　　　　　　　　　呂富田律師
右當事人間請求返還借款事件，經本院於民國九十三年二月二十五日言詞辯論終結，
本院判決如左：
    主      文
被告麗諾美容事業有限公司應給付原告新臺幣肆佰拾萬元及自民國九十二年四月十
九日起至清償日止，按年息百分之五計算之利息。
原告其餘之訴駁回。
訴訟費用由被告麗諾美容事業有限公司負擔五分之四，餘由原告負擔。
本判決第一項於原告以新臺幣壹佰肆拾肆萬元供擔保後，得假執行；但被告麗諾美容
事業有限公司得以新臺幣肆佰拾萬元為原告供擔保後，免為假執行。
原告其餘假執行之聲請駁回。
    事  實  及  理  由
一、原告主張：被告甲○○為被告麗諾美容事業有限公司（下稱麗諾公司）之負責人
    ，甲○○自民國八十八年三月二十九日起至八十九年九月二十七日止，即陸續向
    伊借款共計新台幣（下同）六百三十九萬元，伊並均依甲○○之指示，將款項匯
    入麗諾公司、甲○○及訴外人蔡宜靜之帳戶內（如附表所示），惟甲○○迄今僅
    返還伊一百零九萬元，尚餘五百三十萬元均未返還，其中有一百萬元匯入甲○○
    個人帳戶內（如附表編號三所示），應由甲○○個人負清償責任外，其餘四百三
    十萬元則均匯入麗諾公司之帳戶內，是麗諾公司應與甲○○就四百三十萬元借款
    部分，負不真正之連帶返還責任等語。爰本於消費借貸之法律關係提起本訴，並
    聲明請求：(一)被告應連帶給付原告四百三十萬元，及自起訴狀繕本送達被告之翌
    日起至清償日止，按年息百分之五計算之利息。(二)被告甲○○應給付原告一百萬
    元，及自起訴狀繕本送達被告之翌日起至清償日止，按年息百分之五計算之利息
    。(三)願供擔保為假執行宣告之判決。
二、被告麗諾公司對於有向原告借款，目前尚有四百三十萬元未清償一情並不爭執；
    而被告甲○○則以：伊均係代表麗諾公司向原告借款週轉，借貸關係是存在於原
    告與麗諾公司間，與伊個人無涉，且原告自八十八年四月一日起至九十一年五月
    三十一日止，擔任麗諾公司之財務經理，並保管麗諾公司及伊個人於彰化銀行九
    如分行及東高雄分行帳戶之存摺及印章（下稱帳戶存摺及印章），是縱有款項匯
    入伊個人之帳戶內，亦係為麗諾公司營業使用，而麗諾公司也有按月給付利息給
    原告等語，資為抗辯。並均聲明：原告之訴駁回，如受不利判決，願供擔保免為
    假執行。
三、原告主張其有於如附表所示之時間，將如附表所示之金額匯入如附表所示之帳戶
    內，其中編號七、八、九三筆款項並已受清償等情，業據其提出匯款單影本十一
    張為證，並為被告所不爭執，則原告此部分之主張，自堪信為真實。
四、又原告主張前開匯款均係甲○○向伊借貸之借款，除匯入甲○○個人帳戶之一百
    萬元，應由甲○○個人負返還責任外，其餘匯入麗諾公司之四百三十萬元，則應
    由甲○○與麗諾公司負連帶返還責任等語，並提出匯款單十一張為其所憑之證據
    。被告甲○○則抗辯伊僅係代表麗諾公司向被告借款，且原告自八十八年四月一
    日至九十一年五月三十一日止擔任麗諾公司之財務經理，保管麗諾公司及其個人
    之帳戶存摺及印章，是縱有款項匯入其個人帳戶內，亦係為麗諾公司營業使用等
    語。是本件之爭點應為：原告究係將款項借與甲○○或麗諾公司？
五、查甲○○確於八十八年、八十九年間擔任麗諾公司之負責人，此有麗諾公司之公
    司事項登記卡附卷可按，並為原告所不爭執，按公司之負責人對外代表公司，則
    甲○○代表麗諾公司向原告借款，供公司資金調度使用，尚不違常情。再證人即
    麗諾公司員工孫鈺惠證稱：原告於八十八年四月間至九十一年五月間擔任麗諾公
    司之財務經理，因我有時處理公司國外訂單時，會向原告拿印章及存摺到銀行去
    辦理匯款，公司有使用甲○○個人及麗諾公司在彰化銀行所開立之帳戶等語；而
    證人李佩嬬亦證稱：甲○○及麗諾公司於彰化銀行帳戶之存摺及印章均是由原告
    保管，該帳戶則是供公司資金調度使用等語（均見本院九十二年十月二十一日筆
    錄），足見原告於擔任麗諾公司財務經理期間，麗諾公司及甲○○之帳戶存摺及
    印章確由原告所保管，原告對此亦不否認（見本院九十二年十月二十一日筆錄）
    ，則原告既身為麗諾公司之財務經理，又保管麗諾公司及甲○○之帳戶存摺及印
    章，且這些帳戶均係供麗諾公司資金調度所用，原告自有權決定要將款項匯入麗
    諾公司或甲○○之帳戶內，尚難因其中有一百萬元借款匯入甲○○之帳戶內，即
    遽論此為甲○○個人之借款。況原告並不否認麗諾公司自八十八年四月十四日起
    至九十一年五月十七日止有按月支付其二萬元至四萬元不等之利息（見本院九十
    三年二月二十五日筆錄），此並有建華商業銀行高雄分行函附之原告帳戶交易明
    細表一份可按，益可證原告係將如附表所示之款項借與麗諾公司，而非甲○○個
    人無訛，是甲○○抗辯其僅係代表麗諾公司向原告借款等語，堪以採信。至原告
    主張麗諾公司與甲○○為一體，其餘股東均為人頭等語；惟原告就此並未提出任
    何證據以實其說，況公司為以營利為目的，依照公司法所組織、登記、成立之社
    團法人，而法人本即具有獨立之人格，此為公司法第一條及民法第二十六條所明
    定，是縱甲○○為麗諾公司之負責人，亦與麗諾公司於法律上具有不同之人格，
    原告前開主張顯不足採。
五、綜上所述，如附表所示之十一筆匯款應均係麗諾公司向原告所借之款項，麗諾公
    司對此亦不否認，而原告既非將款項借與甲○○個人，甲○○自不須就匯入麗諾
    公司帳戶內未清償之四百三十萬元，與麗諾公司負連帶清償之責，而如附表編號
    三所示匯入甲○○帳戶之一百萬元，亦應由麗諾公司負清償之責。從而，原告本
    於消費借貸之法律關係，請求麗諾公司給付四百三十萬元，及自起訴狀繕本送達
    翌日即九十二年四月十九日起至清償日止，按年息百分之五計算之利息部分，為
    有理由，應予准許，至其餘部分，即無所據，應予駁回。
六、本件事證已臻明確，兩造其餘攻擊防禦方法，核與判決結果不生影響，爰不逐一
    論述，併此敘明。
七、兩造陳明願供擔保為假執行及免為假執行，就原告勝訴部分核與法律規定相符，
    爰分別酌定相當之擔保金額准許之；至原告敗訴部分，其假執行之聲請即失其依
    據，應予駁回。
八、據上論結：本件原告之訴為一部有理由、一部無理由，依民事訴訟法第七十九條
    、第三百九十條第二項、第三百九十二條第二項，判決如主文。
中　　　華　　　民　　　國　　九十三　　年　　　三　　　月　　　十　　　日
                              臺灣高雄地方法院民事第一庭
~B審判長法　　　官  林紀元
~B      法　　　官  蘇姿月
~B      法　　　官　盧怡秀
右為正本係照原本作成。
如不服本判決，應於送達後廿日內，向本院提出上訴狀並表明上訴理由，如於本判決
宣示後送達前提起上訴者，應於判決送達後十日內補提上訴理由書（須附繕本）。
中　　　華　　　民　　　國　　九十三　　年　　　三　　　月　　　十 　　日
~B　　　法院書記官　王敏東
~F0
~T32
┌──┬───────┬──────────┬──────┬─────┐
│編號│借款日期      │借款金額（新台幣）  │匯入帳戶戶名│備註      │
├──┼───────┼──────────┼──────┼─────┤
│一  │88.3.29       │一百萬元            │麗諾公司    │          │
├──┼───────┼──────────┼──────┼─────┤
│二  │88.4.14       │一百萬元            │麗諾公司    │          │
├──┼───────┼──────────┼──────┼─────┤
│三  │88.11.23      │一百萬元            │甲○○      │          │
├──┼───────┼──────────┼──────┼─────┤
│四  │89.12.10      │六十萬元            │麗諾公司    │          │
├──┼───────┼──────────┼──────┼─────┤
│五  │89.1.20       │五十萬元            │麗諾公司    │          │
├──┼───────┼──────────┼──────┼─────┤
│六  │89.2.19       │四十萬元            │麗諾公司    │          │
├──┼───────┼──────────┼──────┼─────┤
│七  │89.4.10       │三十萬元            │蔡宜靜      │已清償    │
├──┼───────┼──────────┼──────┼─────┤
│八  │89.6.26       │四十三萬元          │麗諾公司    │已清償    │
├──┼───────┼──────────┼──────┼─────┤
│九  │89.7.27       │三十六萬元          │麗諾公司    │已清償    │
├──┼───────┼──────────┼──────┼─────┤
│十  │89.9.25       │五十萬元            │麗諾公司    │          │
├──┼───────┼──────────┼──────┼─────┤
│十一│89.9.27       │三十萬元            │麗諾公司    │          │
├──┴───────┴──────────┴──────┴─────┤
│總計六百三十九萬元，已清償一百零九萬元                              │
└──────────────────────────────────┘
